【裁判字號】    99,訴,841
【裁判日期】    991214
【裁判案由】    違反毒品危害防制條例
【裁判全文】
臺灣嘉義地方法院刑事判決               99年度訴字第841號
公  訴  人  臺灣嘉義地方法院檢察署檢察官
被      告  吳清安
上列被告因違反毒品危害防制條例案件，經檢察官提起公訴（99
年度毒偵字第1684號），被告自白犯罪，經本院合議庭裁定改由
受命法官獨任以簡式審判程序審理，本院判決如下：
    主  文
吳清安施用第一級毒品，累犯，處有期徒刑拾月。
    犯罪事實
一、吳清安曾因違反毒品危害防制條例案件，經送強制戒治後，
    於民國 89年2月22日因保護管束期滿及強制戒治執行完畢釋
    放。再於 93年5月24日因施用第一級毒品及第二級毒品案件
    ，經本院分別判處有期徒刑10月、5月，應執行有期徒刑1年
    2月確定，另因施用第一級毒品案件，經本院於 93年11月22
    日判決有期徒刑1年確定，接續執行至 95年4月6日縮短刑期
    假釋出監，復經撤銷假釋應執行殘刑 4月又22日。又因毒品
    及贓物等案件，分別經本院判處有期徒刑 9月、7月及3月確
    定，分別減為有期徒刑 4月15日、3月15日及1月15日確定，
    另因搶奪罪行，經本院判處有期徒刑3年確定，以上4罪經裁
    定應執行有期徒刑暨減刑為3年5月又15日確定，入監服刑後
    ，與上開之殘刑接續執行，於99年3月5日縮短刑期出獄執行
    完畢。猶不知悔改，竟於上揭經追訴處罰之施用毒品犯行犯
    後5年內，基於施用第1級毒品海洛因、第2級毒品甲基安非
    他命之犯意，於99年7月13日上午8時許，在嘉義市○區○○
    里○鄰○○街103號住處，將第1級毒品海洛因及第2級毒品安
    非他命摻在一起，同時放入玻璃球之吸食器，燒烤吸氣之方
    式，施用第1級毒品海洛因及第2級毒品安非他命。嗣於99年
    7月 13日下午13時35分許，為警在嘉義市○○路與北興路口
    發現其形跡可疑，而進行採尿，呈嗎啡、可待因及甲基安非
    他命之陽性反應。
二、案經嘉義市政府警察局第一分局報請臺灣嘉義地方法院檢察
    署檢察官偵查起訴。
    理  由
一、本件被告吳清安昭所涉犯者為毒品危害防制條例第 10條第1
    項法定刑為「六月以上五年以下有期徒刑」之施用第 1級毒
    品罪；其另所涉犯者為毒品危害防制條例第 10條第2項法定
    刑為「三年以下有期徒刑」之施用第 2級毒品罪，均非死刑
    、無期徒刑、最輕本刑為 3年以上有期徒刑之罪或高等法院
    管轄第一審案件。被告於本院審理時，就被訴事實為有罪之
    陳述，經告知簡式審判程序之旨，並聽取檢察官及被告之意
    見後，本院爰依刑事訴訟法第 273條之1第1項之規定裁定由
    受命法官獨任進行簡式審判程序。故本件簡式審判程序之證
    據調查，依刑事訴訟法第 273條之2之規定，不受同法第159
    條第1項、第161條之2、第161條之3、第163條之1及第164條
    至第170條規定之限制，先予敘明。
二、上開犯罪事實，業據被告吳清安於本院審理時坦承不諱（見
    本院卷第97、98、 105頁），而被告經警採集尿液送鑑驗後
    ，確呈嗎啡、可待因及甲基安非他命陽性反應之情，亦有尿
    液送驗姓名對照表、臺灣檢驗科技股份有限公司濫用藥物尿
    液檢驗報告各一紙在卷可證。足認被告之自白與事實相符，
    堪以採信。本件事證明確，被告犯行堪予認定，依法應予論
    科。
三、按海洛因、安非他命係毒品危害防制條例第2條第2項第1、2
    款所定之第1、2級毒品。核被告吳清安所為，係犯毒品危害
    防制條例第10條第1項、第2項之施用第1級及第2級毒品罪。
    被告前因施用毒品案件，經本院裁定觀察勒戒，移付執行後
    ，因無繼續施用之傾向，八十七年七月二十七日執行完畢釋
    放，並據臺灣嘉義地方法院檢察署檢察官八十七年度偵字第
    四○八六號為不起訴處分確定。前開觀察勒戒執行完畢後五
    年內，又因施用毒品案件，經本院裁定觀察勒戒，移付執行
    後，因有繼續施用之傾向，臺灣嘉義地方法院檢察署檢察官
    向本院起訴及聲請強制戒治，並為本院八十八年度易字第四
    四三號判決分別判處有期徒刑八月、七月，並定其執行之刑
    為有期徒刑一年確定，九十一年十二月十八日執行完畢等情
    ，有臺灣嘉義地方法院檢察署刑案資料查註紀錄表、臺灣高
    等法院被告前案紀錄表附卷可參（偵查卷第 7頁至第25頁，
    本院卷第4頁至第32頁）。本件雖於觀察勒戒執行完畢5年後
    再犯，惟被告既於觀察勒戒執行完畢後 5年內早已違犯施用
    毒品罪經本院科處刑罰確定，顯見施以觀察勒戒或強制戒治
    ，無法收其果效，自無毒品危害防制條例第20條第三項所定
    「五年後再犯」付觀察勒戒之除刑化規定適用之餘地，本件
    應依毒品危害防制條例第10條施用毒品犯罪處罰（最高法院
    九十五年度第七次刑事庭會議參照）。
四、被告持有第1級、第2級毒品之低度行為，應分別為施用第 1
    級、第 2級毒品之高度行為所吸收，不另論罪。又被告同時
    施用第1級、第2級毒品，係以一行為觸犯數罪名之想像競合
    犯，應依刑法第五十五條從一重之施用第一級毒品罪處斷（
    被告究係分別或同時施用第1級、第2級毒品，因查無其他積
    極證據得認確係分別施用，礙難為不利被告之認定）。又被
    告吳清安曾於 89年2月22日因保護管束期滿及強制戒治執行
    完畢釋放。再於 93年5月24日因施用第一級毒品及第二級毒
    品案件，經本院分別判處有期徒刑 10月、5月，應執行有期
    徒刑1年2月確定，另因施用第一級毒品案件，經本院於93年
    11月22日判決有期徒刑1年確定，接續執行至 95年4月6日縮
    短刑期假釋出監，復經撤銷假釋應執行殘刑 4月又22日。又
    因毒品及贓物等案件，分別經本院判處有期徒刑9月、7月及
    3月確定，分別減為有期徒刑4月15日、3月15日及1月15日確
    定，另因搶奪罪行，經本院判處有期徒刑3年確定，以上4罪
    經裁定應執行有期徒刑暨減刑為3年5月又15日確定，入監服
    刑後，與上開之殘刑接續執行，於99年3月5日縮短刑期出獄
    執行完畢等情，有臺灣嘉義地方法院檢察署刑案資料查註紀
    錄表1份在卷可證，被告於受有期徒刑執行完畢後，5年內再
    犯本件有期徒刑以上之罪，為累犯，依刑法第 47條第1項前
    段規定，加重其刑。
五、爰審酌被告僅國小畢業，從事板模工之職業，每月收入新台
    幣四萬多元，家裡尚有八十幾歲之母親一人，被告對其施用
    毒品曾當庭表示後悔。其自己有施用毒品之前科素行，明知
    毒品嚴重妨害人之身心健康，仍戕害自己身心健康，施用毒
    品之犯罪動機，固無明顯被害人可言，但施用毒品，無視國
    家查緝毒品之禁令，違反注意義務重大，對於國家、社會具
    有潛在之危險性。然尚能於本院審理時坦承犯行及其品行、
    素行、犯後態度等一切情狀，量處如主文所示之刑。檢察官
    對被告所犯之上開二罪，固未於起訴書載明前揭二罪之關係
    ，惟被告於本院審理時堅稱係同時施用第1、2級毒品，復無
    其他證據證明被告係分開各別施用第1、2級毒品，自僅得依
    被告之供述認其同時施用第1、2級毒品為其論罪之依據。又
    檢察官雖於本院審理時具體請求判被告有期徒刑1年2月，但
    本院斟酌上開各項情狀，仍認以判處有期徒刑10月為適當，
    併予敘明。
據上論斷，應依刑事訴訟法第二百七十三條之一第一項、第二百
九十九條第一項前段，毒品危害防制條例第十條第一項、第二項
、刑法第十一條前段、第五十五條、第四十七條第一項，判決如
主文。
本案經檢察官陳昭廷到庭執行職務。
中    華    民    國    99    年    12    月    14    日
                    刑事第六庭  法  官  陳朱貴
以上正本證明與原本無異。
如不服本判決應於收受判決後10日內向本院提出上訴書狀，並應
敘述具體理由；其未敘述上訴理由者，應於上訴期間屆滿後20日
內向本院補提理由書（均須按他造當事人之人數附繕本）「切勿
逕送上級法院」。
中    華    民    國    99    年    12    月    16    日
                                書記官  鄭翔元
附錄：
毒品危害防制條例第10條第1項
施用第一級毒品者，處6月以上5年以下有期徒刑。
毒品危害防制條例第10條第2項
施用第二級毒品者，處3年以下有期徒刑。

司法院資訊處製作；財團法人民間司法改革基金會備份。
